臺灣苗栗地方法院刑事判決　　　　　　　 96年度易字第292號
公　訴　人　臺灣苗栗地方法院檢察署檢察官
被　　　告　戊○○
　　　　　　　　　　國民身分證.
　　　　　　庚○○
　　　　　　　　　　國民身分證.
　　　　　　　　　　　15號
　　　　　　辛○○
　　　　　　　　　　國民身分證.
　　　　　　甲○○
　　　　　　　　　　國民身分證.
　　　　　　己○○
　　　　　　　　　　國民身分證.
上二人共同
選任辯護人　繆璁　　律師
被　　　告　丙○○
　　　　　　　　　　國民身分證.
　　　　　　　　　　　樓
選任辯護人　江錫麒　律師
上列被告等因竊盜等案件，經檢察官提起公訴（95年度偵字第35
07號、95年度偵字第5458號、96年度偵字第1513號），本院判決
如下：
    主  文
戊○○共同連續犯結夥竊盜罪，累犯，處有期徒刑壹年陸月，減
為有期徒刑玖月。
庚○○共同連續犯結夥竊盜罪，處有期徒刑壹年，減為有期徒刑
陸月，如易科罰金，以銀元參佰元即新臺幣玖佰元折算壹日。
辛○○、甲○○、己○○共同犯結夥竊盜罪，各處有期徒刑拾月
，均減為有期徒刑伍月，如易科罰金，均以銀元參佰元即新臺幣
玖佰元折算壹日。
丙○○故買贓物，處有期徒刑肆月，如易科罰金，以銀元參佰元
即新臺幣玖佰元折算壹日，減為有期徒刑貳月，如易科罰金，以
銀元參佰元即新臺幣玖佰元折算壹日。
    事  實
一、戊○○前曾因恐嚇、違反懲治盜匪條例案件，分別經臺灣板
    橋地方法院以81年度少訴字第80號、82年度訴字第3161號判
    決判處有期徒刑8 月、緩刑5 年及4 年確定，後因撤銷緩刑
    接續執行，於民國91年9 月10日縮刑期滿執行完畢。詎其仍
    不知悔改，與庚○○、辛○○共同基於意圖為自己不法所有
    之概括犯意，自95年5 月初某日起，由戊○○自行操作PC─
    310 型挖土機1 部，並以不詳之代價僱用庚○○、辛○○分
    別操作EX─200 型及無型號之挖土機各1 部，盜採與其所有
    苗栗縣卓蘭鎮○○○段85地號（即重測前卓蘭段49─199 地
    號）相鄰、由中華民國與苗栗縣共有（管理機關分別為經濟
    部水利署及苗栗縣政府）之同段79、80地號等2 筆國有土地
    之土石，挖取之深度平均約5.5 公尺（部分開挖8 公尺，部
    分約3 公尺），得手後將土石外運變賣牟利，嗣於95年5 月
    18日17時30分許，在上址為警查獲，並扣得庚○○所有之EX
    ─200 型、PC─310 型及無型號之挖土機各1 部，其中PC─
    310 型及無型號之挖土機各1 部業於95年5 月19日責付庚○○保管。
二、戊○○、庚○○復承前述之概括犯意，與甲○○、己○○及
    另1 名真實姓名、年籍不詳已成年之砂石車司機，由戊○○
    聯絡甲○○調派挖土機及砂石車司機，甲○○遂僱請挖土機
    司機己○○及真實姓名、年籍不詳之砂石車司機1 名，戊○○另行僱請庚○○，於95年6 月5 日由戊○○在現場指揮，
    由庚○○、己○○分別操作挖土機各1 部，該名真實姓名、
    年籍不詳之人駕駛砂石車，在上揭2 筆國有土地再往下挖採
    平均約4 公尺之土石，挖採之範圍則再往水防道路方向擴大
    ，含括苗栗縣卓蘭鎮○○○段80、79地號等2 筆國有土地及
    同段13 6、85、86、74、87地號等5 筆私有土地，實際挖取
    範圍詳如苗栗縣大湖地政事務所之土地複丈成果圖所示。戊○○並將挖取之土石以不詳之價格出售予隔鄰之正和砂石場
    總經理丙○○，丙○○亦明知戊○○所出售之土石，係源自
    其正和砂石場大門前國有土地及私有土地之贓物，仍予以買
    受並堆置在正和砂石場內。嗣於95年6 月5 日17時許，在上
    址為警當場查獲，並扣得PC─300 型及EX─300 型挖土機各
    1 部，前揭扣得挖土機2 部業於當日責付戊○○保管。至該
    名真實姓名、年籍不詳之砂石車司機則往正和砂石場方向逃
    逸無蹤。
三、案經苗栗縣警察局大湖分局報請臺灣苗栗地方法院檢察署檢
    察官偵查起訴。
    理  由
一、上揭事實，業據被告戊○○、庚○○、辛○○、甲○○、己○○、丙○○等6 人於本院審理中坦承不諱（參見本院96年
    7 月16日審判筆錄第4 頁、第5 頁），並經證人即苗栗縣政
    府建設局河川駐衛警丁○○於警詢時及偵訊中（參見臺灣苗
    栗地方法院檢察署95年度偵字第3507號偵查卷第16頁至第18
    頁、第47頁、第48頁、95年度偵字第5458號偵查卷第21頁至
    第23頁）、證人即95年5 月18日第1 次查獲之警員魏文賢、
    候祥洲、林冠岑於偵訊中（參見臺灣苗栗地方法院檢察署95
    年度偵字第3507號偵查卷第48頁）、證人即95年6 月5 日第
    2 次查獲之警員乙○○於偵訊中（參見臺灣苗栗地方法院檢
    察署95年度偵字第3507號偵查卷第114 頁、第115 頁）證述
    明確，且有苗栗縣大湖地政事務所土地登記公務用謄本3 份
    、苗栗縣大湖地政事務所土地複丈成果圖1 份、盜採砂石現
    場圖1 紙、95年5 月19日會勘紀錄1 份及會勘現場照片22張
    、車籍資料作業詳細畫面1 紙（參見臺灣苗栗地方法院檢察
    署95年度偵字第3507號偵查卷第69頁至第71頁、第75頁至第
    81頁、第24頁至第26頁、第29頁至第33頁、第63頁）、95年
    6 月6 日會勘紀錄1 份及會勘現場照片42張（參見臺灣苗栗
    地方法院檢察署95年度偵字第5458號偵查卷第24頁、第25頁
    、第35頁至第39頁）、臺灣苗栗地方法院檢察署履勘現場筆
    錄1 份、盜採砂石案件責付保管單1 紙（參見臺灣苗栗地方
    法院檢察署95年度偵字第3507號偵查卷第46頁至第53頁、第
    27頁至第29頁）、代保管單1 紙（參見臺灣苗栗地方法院檢
    察署95年度偵字第5458號偵查卷第26頁）等在卷可稽，被告
    6 人上揭自白確與事實相符。從而，本件事證明確，被告等
    6 人上揭犯行，均堪認定，均應予依法論科。
二、比較新舊法部分：
    查刑法部分條文於94年2 月2 日公布修正，於95年7 月1 日
　  生效實施。「修正前」刑法第2 條第1 項規定：「行為後法
    律有變更者，適用裁判時之法律，但裁判前之法律有利於行
    為人者，適用最有利於行為人之法律」，係採從新從輕主義
    ；而「修正後」刑法第2 條第1 項則規定：「行為後法律有
    變更者，適用行為時之法律，但行為後之法律有利於行為人
    者，適用最有利於行為人之法律」，則採從舊從輕主義。此
    項規定，係規範行為後法律變更所生新舊法律比較適用之準
    據法，故法院於裁判時若已在新法修正施行以後，且新舊法
    之內容已有實質上變更，而發生有利或不利於行為人之情形
    者（例如刑罰之輕重不同，或犯罪構成要件之寬嚴有別等）
    ，自應依修正後之刑法第2 條第1 項之規定，比較新舊法律
    適用。惟刑法條文雖經修正，但若僅屬單純之文字修飾，或
    將實務見解或法理明文化，而不涉及刑罰之輕重、構成要件
    之變更，或其他有利、不利於行為人之情形者，即無庸依刑
    法第2 條第1 項之規定比較新舊法，而應依一般法律適用原
    則，適用「裁判時法」處斷（最高法院95年11月7 日第21次
    刑事庭會議決議意旨參照）。故：
（一）刑法第33條第5 款罰金部分：
　　　被告行為後，修正後刑法第33條第5 款規定「罰金：新臺
　　　幣1 千元以上，以百元計算之」，與修正前刑法第33條第
　　　5 款規定「罰金：（銀元）1 元以上」不同。比較新舊法
　　　結果，以修正前即行為時法較有利於被告，故依刑法第2
　　　條第1 項前段規定，本件關於刑法第349 條第1 項之最低
      法定刑科罰金刑部分，自應適用行為時之法律即修正前刑
      法第33條 第5 款規定決定其罰金部分之法定刑。
（二）刑法第41條第1 項易科罰金部分：
    　被告行為後，刑法第41條第1 項有關易科罰金之折算標準
      已於94年2 月2 日修正公布，罰金罰鍰提高標準條例第2
      條並於95年5 月17日修正刪除，均自95年7 月1 日施行，
      有關易科罰金之折算標準，由修正前銀元100 元以上300
      以下（即新臺幣300 元以上900 元以下折算1 日），提高
      為新臺幣1,000 元以上3,000 元以下折算1 日，新舊法比
      較結果，以行為時即修正前規定有利於行為人，依修正後
      刑法第2 條第1 項前段之規定，本件如宣告易科罰金，自
      應適用行為時即修正前刑法第41條第1 項前段及修正前罰
      金罰鍰提高標準條例第2 條之規定，諭知易科罰金之折算
      標準。
（三）刑法第56條連續犯部分：
　    被告戊○○、庚○○2 人於上揭事實一、二行為後，刑法
      第56條連續犯之規定，業已刪除，則被告於新法修正施行
      前之2 次結夥竊盜犯行，因被告於上揭事實一、二行為後
      新法業已刪除連續犯之規定，此刪除雖非犯罪構成要件之
      變更，但顯已影響行為人刑罰之法律效果，自屬法律有變
      更，依新法第2 條第1 項前段規定，比較新、舊法結果，
      仍應適用較有利於被告之行為時法律即舊法論以連續犯。
（四）刑法第47條累犯部分：
      被告戊○○前因恐嚇、違反懲治盜匪條例案件，分別經臺
      灣板橋地方法院以81年度少訴字第80號、82年度訴字第31
      61號判決判處有期徒刑8 月、緩刑5 年及4 年確定，後因
      撤銷緩刑接續執行，於91年9 月10日縮刑期滿執行完畢，
      有臺灣高等法院被告前案紀錄表1 份附卷可稽，茲於5 年
      以內再故意犯本件有期徒刑以上之罪，不論依修正前之刑
      法第47條，或修正後之刑法第47條第1 項之規定，均構成
      累犯，對被告而言並無有利或不利之情形，自不生新舊法
      比較之問題，應逕依刑法第47條第1 項之規定，論以累犯
      ，並加重其刑。
（五）無須依修正後刑法第2 條第1 項規定為利、弊之比較以定
      如何適用之法律修正部分：
   1、刑法第28條原規定：「二人以上共同實施犯罪之行為者，
      皆為正犯。」，後修正為：「二人以上共同實行犯罪之行
      為者，皆為正犯。」，揆諸本條之修正理由係為釐清陰謀
      共同正犯、預備共同正犯、共謀共同正犯是否合乎本條規
　　　定之正犯要件，亦即修正後之共同正犯，限縮在「實行」
　　　概念下之共同參與行為，始成立共同正犯而已。就本案被
  　　告戊○○、庚○○、辛○○、甲○○、己○○等5 人所涉
      上揭事實一、二之刑法第321 條第1 項第4 款之結夥竊盜
      犯行，被告5 人既屬親自參與實行犯罪行為之正犯，無論
      修正前後之法律規定，對於被告5 人之刑度及處罰並無有
      利或不利之情形。
   2、至於新修正刑法第57條關於科刑時應審酌之事項，其中修
      正後刑法第57條第7 款「犯罪行為人與被害人之關係」，
      係將修正前同法第8 款「犯人與被害人『平日』之關係」
      之「平日」一語刪除，擴大犯罪行為人與被害人在犯罪行
      為上之關係，亦屬科刑時應予考慮之標準。修正後同法第
      8 款並增列「犯罪行為人違反義務之程度」，此均屬法院
      就刑之裁量審認標準之明文化，非屬法律之變更（最高法
      院95年5 月23日第8 次刑庭會議決議亦同此意旨），自無
      新修正之刑法第2 條第2 項規定之適用，附此敘明。
三、核被告戊○○、庚○○、辛○○、甲○○、己○○所為，均
    係犯刑法第321 條第1 項第4 款（起訴書誤載為第3 款）之
    結夥竊盜罪；被告丙○○所為，係犯刑法第349 條第2 項（
    起訴書誤載為第1 項）之故買贓物罪。被告戊○○就上揭事
    實一結夥竊盜犯行，與被告庚○○、辛○○間，就上揭事實
    二結夥竊盜犯行，與被告庚○○、甲○○、己○○及真實姓
    名、年籍不詳已成年之砂石車司機間，分別具有犯意聯絡及
    行為分擔，均為共同正犯。又被告戊○○、庚○○2 人連續
    2 次結夥竊盜行為，係觸犯同一罪名，均為連續犯，均應依
    修正前刑法第56條之規定，論以一罪，並分別加重其刑。被
    告戊○○曾因恐嚇及違反懲治盜匪條例案件，經法院分別判
    處有期徒刑8 月、4 年，經接續執行甫於91年9 月10日因縮
    刑期滿執行完畢，有臺灣高等法院被告前案紀錄表1 份在卷
    可參，其於5 年內再犯本件有期徒刑以上之罪，為累犯，應
    依刑法第47條第1 項之規定遞加重其刑。爰審酌被告戊○○
    曾有恐嚇及違反懲治盜匪條例等犯罪前科，被告庚○○、辛○○、甲○○、己○○、丙○○等5 人均未曾受有期徒刑以
    上刑之宣告，有臺灣高等法院被告前案紀錄表6 份附卷可稽
    ，顯見被告戊○○素行不佳，被告庚○○、辛○○、甲○○
    、己○○、丙○○5 人素行尚稱良好科，被告戊○○等人犯
    罪動機、目的、方法、犯後於本院審理中均坦承犯行，足見
    被告等人知所悔悟，犯後態度良好及檢察官具體求刑被告戊○○有期徒刑1 年6 月，被告庚○○有期徒刑1 年，被告辛○○、甲○○、己○○等3 人有期徒刑10月、被告丙○○有
    期徒刑4 月並就被告等人均聲請依法減刑等一切情狀，分別
    量處如主文所示之刑，以示懲儆。再按被告行為後，中華民
    國九十六年罪犯減刑條例業於96年6 月15日經立法院三讀通
    過，並於同年7 月16日施行，本件犯罪時間係在96年4 月24
    日以前，合於減刑條件，本件自應依中華民國九十六年罪犯
    減刑條例第7 條之規定，就被告等之宣告刑諭知減得之刑，
    並就被告庚○○、辛○○、甲○○、己○○及丙○○5 人減
    刑後之刑諭知諭易科罰金之折算標準。至扣案之EX─200 型
    挖土機1 部，係被告庚○○所有，為其謀生工具，平日係供
    其正當營業用，並非用供竊取本件砂石所用之工具乙節，業
    據被告庚○○於本院審理中供明在卷（參見本院96年7 月16
    日審判筆錄第6 頁、第7 頁），核與刑法規定沒收之要件不
    合，爰不予宣告沒收，附此敘明。
據上論斷，應依刑事訴訟法第299 條第1 項前段、第284 條之1
，刑法第2 條第1 項前段、第28條、第321 條第1 項第4 款、第
349 條第2 項、第47條第1 項，修正前刑法第56條、第41條第1
項前段，罰金罰鍰提高標準條例第1 條前段，修正前罰金罰鍰提
高標準條例第2 條，現行法規所定貨幣單位折算新臺幣條例第2
條，刑法施行法第1 條之1 ，中華民國九十六年罪犯減刑條例第
2 條第1 項第3 款、第7 條、第9 條，判決如主文。
本案經檢察官黃俊鳴到庭執行職務。
中　　華　　民　　國　　96　　年　　7 　　月　　30　　日
　　　　　　　　　    刑事第二庭  法  官  吳  炳  桂
以上正本證明與原本無異。
如不服本判決，應於判決送達後10日內向本院提出上訴狀（應抄
附繕本），其未敘述上訴理由者，應於上訴期間屆滿後20日內補
提理由書狀於本院，上訴於臺灣高等法院臺中分院。告訴人或被
害人如對於本判決不服者，應具備理由請求檢察官上訴，其上訴
期間之計算係以檢察官收受判決正本之日期為準。
    　　                   　　   書記官　蘇  文  熙
中　　華　　民　　國　　96　　年　　8 　　月　　1 　　日
附錄本案論罪科刑法條全文：
刑法第321 條第1 項第4 款
犯竊盜罪而有左列情形之一者，處6 月以上、5 年以下有期徒刑
：
四  結夥三人以上而犯之者。
刑法第349 條第2 項
搬運、寄藏、故買贓物或為牙保者，處5 年以下有期徒刑、拘役
或科或併科1 千元以下罰金。
